【裁判字號】    89,上訴,3073
【裁判日期】    900530
【裁判案由】    殺人未遂等
【裁判全文】
臺灣高等法院刑事判決                          八十九年度上訴字第三七三號
    上  訴  人  乙○○
    即  被  告
    指定辯護人  本院甲○辯護人
右列被告因殺人未遂案件，不服臺灣新竹地方法院八十九年度訴字第三二一號，中華
民國八十九年七月一日第一審判決（起訴案號：臺灣新竹地方法院檢察署八十九年度
偵字第一九六○號），提起上訴，本院判決如左：
    主  文
原判決關於殺人未遂及定執行刑部分撤銷。
乙○○殺人未遂，處有期徒刑柒年。
    事  實
乙○○於民國八十九年三月卅一日零時十分左右，在新竹市○○路一三三號楊竹生所
經營之小吃店內，因丙○○酒後一再糾纏取鬧，心生不耐，一時情緒失控，預見其所
非法持有之仿科特廠COLT改造半自動玩具手槍一把（違反槍彈藥刀械管制條例部分
業經判處罪刑確定）具有足可殺人之危險性，仍基於不惜加害生命之不確定故意，取
槍背向位在三公尺後方處之丙○○隨手射擊一發，隨即不加救護，自行離去。當場擊
中肚臍左側二至三公分處，子彈射入腹腔，往右下方移行，造成小腸穿孔六處，合併
腸繫膜裂傷、薦骨前靜脈叢損傷、腹內出血，因及時送醫救治，未致死亡。經新竹市
警察局報請臺灣新竹地方法院檢察署檢察官偵查起訴。
    理  由
一認定犯罪事實所憑之證據及理由：
  (一)上訴人對其在前述時、地，持槍背向擊中被害人丙○○腹部後自行離去之經過，
    均已坦白承認。
  (二)根據卷附內政部警政署刑事警察局刑鑑字第四三九五○號鑑驗通知書所載，上訴
    人用以射擊被害人之槍枝，為仿科特廠改造半自動四五口徑玩具槍，擊發機械正
    常，並有發射子彈功能，與所使用之扣案子彈均有殺傷力（偵卷第卅二頁），客
    觀上足可預見其具有殺害生命之危險性。
  (三)被害人丙○○中槍受傷之情形，據證人即急診醫師侯永基所述，於急救十五分鐘
    之後，病人血壓下降有休克情形，診斷為槍傷合併內出血，有嚴重生命危險，經
    安排緊急手術，子彈位於薦骨前且在豐富之靜脈叢中，開刀時發現病人小腸破裂
    ，若不將腸斷截除，在十二至二十四小時後，將併發敗血症而有極高之死亡率，
    經截除二段腸段並接合腸段始告脫離險境（偵卷第六四頁背面）。
  (四)前項證言，並有急診病歷、護理紀錄（偵卷第六七頁以下）及行政院衛生署新竹
    醫院新醫曆字第六八九九號函在卷可供參考。
  (五)上訴人用以射擊被害人之手槍，業經扣案為證（已另執行沒收）。
  (六)腹部為人體之要害，上訴人持槍射擊被害人，於擊中要害並造成前述嚴重生命危
    險後，未予救護隨即自行離去，應認已有不惜危害人命之不確定故意。
二對於被告辯解之判斷：
  (一)上訴人否認故意殺人，辯稱：事發當時被害人無故糾纏滋擾，惟恐遭其侵害而朝
    後方地上開槍嚇阻，不料跳彈擊中被害人腹部。
  (二)經查：被害人腹部所受槍傷，子彈係由肚臍左側射入腹腔，並向右下方移行，為
    前述新竹醫院新醫曆字第六八九九號函所載甚詳。無論彈著或射向，均與上訴人
    所稱朝地上開槍造成跳彈傷人之情形顯不相符。所為辯解，不足以推翻前述對其
    不利之積極證據。
  (三)刑法上之故意，不以明知並有意造成犯罪結果為限。對於犯罪結果之發生，如已
    有所預見，而猶基於不惜容任發生之本意下手實施者，根據刑法第十三條第二項
    規定，亦應承擔故意犯罪之刑責。上訴人雖係背向開槍，但具有不確定之殺人犯
    意，有如前述，自不能僅因欠缺直接犯罪故意而免於殺人罪責。
三論罪科刑之證據：
  (一)上訴人所為，觸犯刑法第二百七十一條第二項、第一項之罪。其著手於殺人行為
    ，而未造成死亡結果，為未遂犯，按既遂犯之刑予以減輕。
  (二)原審予以論罪科刑，固非無見。但依證人楊竹生、薛翔所述，當日事發之前，實
    係被害人酒後一再無故啟釁（偵卷第七頁背面、第八頁背面），顯見上訴人在行
    為之初，先遭被害人一再無端取鬧，以致情緒失控觸法。此項犯罪時所受刺激因
    素，依照刑法第五十七條第三款規定，為量刑上之重要審酌事項，原判決未於理
    由項下詳加斟酌，遽予量處有期徒刑十年、褫奪公權八年，尚嫌過重。案經上訴
    ，自應據以撤銷改判。
  (三)審酌上訴人非法持槍當街殺人，對於公眾及人身安全危害非輕，及其僅具初中教
    育程度，智識非深，因遭被害人無故滋擾失慮犯法，事後自動投案，態度尚非不
    良等一切情狀，認宜量處如主文所示之刑。犯罪所用槍枝，已於上訴人違反槍
    彈藥刀械管制條例部分執行沒收，不另為沒收之宣告，併予指明。
四適用之法律：
  (一)刑事訴訟法第三百六十九條第一項前段，第三百六十四條，第二百九十九條第一
    項前段。
  (二)刑法二百七十一條第一項、第二項，第二十六條前段。
本案經檢察官楊楚猛到庭執行職務
中    華    民    國      九十      年      五        月      卅      日
                              臺灣高等法院刑事第廿庭
                                  審判長法  官  葉  麗  霞
                                        法  官  余  來  炎
                                        法  官  林  勤  綱
右正本證明與原本無異。
如不服本判決應於收受送達後十日內向本院提出上訴書狀，其未敘述上訴之理由者並
得於提起上訴後十日內向本院補提理由書（均須按他造當事人之人數附繕本）。
                                        書記官  鐘  麗  芳
中    華    民    國      九十      年        六        月      一      日
附錄本案論罪科刑法條全文
刑法第二百七十一條第一項、第二項：
殺人者，處死刑、無期徒刑或十年以上有期徒刑。
前項之未遂犯罰之。


司法院資訊處製作；財團法人民間司法改革基金會備份。
